台灣屏東地方法院刑事判決　　　　96年度易字第658號
公　訴　人　台灣屏東地方法院檢察署檢察官
被　　　告　甲○○
　　　　　　　　　　　號
上列被告因詐欺案件，經檢察官聲請簡易判決處刑（96年度偵字
第3005號），本院改依通常程序判決如下：
     主  文
甲○○無罪。
     理  由
一、公訴意旨略以：甲○○與乙○○（因連續提供存摺，幫助他
    人連續詐欺，已經他案判決確定，就本案部分由檢察官為不
    起訴處分確定）原係男女朋友（現已分手），二人因缺錢花
    用，見報紙刊登帳戶出租之廣告，於明知金融機構帳戶係個
    人理財之重要工具，關係個人財產、信用之表徵，如交予他
    人使用，有供作財產犯罪用途之可能，而一般人取得他人存
    摺之目的在於取得贓款及掩飾犯行不易遭人追查，對於提供
    帳戶雖無引發他人萌生犯罪之確信，竟仍基於幫助詐欺之未
    必故意，於民國95年6 月2 日至6 日前之某日，在屏東縣枋
    寮火車站前，推由乙○○將甲○○在台灣郵政股份有限公司
    （原名中華郵政股份有限公司）龍潭三林郵局（下稱龍潭三
    林郵局）開立之帳號00000000000000號帳戶之存摺、提款卡
    及密碼，以新臺幣（下同）6000元之代價，出售予姓名年籍
    不詳之成年男子使用。該人取得上開存摺等物後，即與其所
    屬之詐騙集團成員共同基於意圖為自己不法所有之犯意聯絡
    ，於95年6 月1 日在報紙刊登代辦貸款之訊息，適有許佳雲
    欲申請貸款，遂打電話詢問，對方佯稱須先購買責任險云云
    ，致許佳雲誤信為真而陷於錯誤，於同年6 月6 日12時50分
    許，依指示匯款34600 元至甲○○上開帳戶內，因甲○○認
    涉有刑法第30條、第339 條之幫助詐欺罪嫌。
二、按犯罪事實應依證據認定，無證據不得推定其犯罪事實；又
    不能證明被告犯罪者，應諭知無罪之判決，刑事訴訟法第
    154 條、第301 第1 項分別定有明文。又事實之認定，應憑
    證據，如未能發現相當證據，或證據不足以證明，自不能以
    推測或擬制之方法，為裁判基礎（最高法院40年台上字第86
    號判例參照）；且認定不利於被告之事實須依積極證據，苟
    積極證據不足為不利於被告事實之認定時，即應為有利於被
    告之認定（最高法院30年上字第816 號判例參照）。
三、公訴意旨所以認被告涉有上開犯嫌，無非以被害人許佳雲警
    詢中之指述、匯款資料及被告上開帳戶之開戶資料等為據。
    訊據被告固承認將其所有前開郵局帳戶之存摺及金融卡交給
    乙○○之事實，惟堅決否認有何幫助詐欺犯行，並辯稱：因
    乙○○稱要找朋友幫其辦理貸款，所以要其提供存摺及金融
    卡以便辦理，並要其於交付存摺等物前，前往郵局辦理語音
    轉帳，其於交付存摺等物給乙○○後數日，因遲遲未見取得
    貸款，質之乙○○卻稱找不到辦理貸款之人，其因擔心遭他
    人作不法使用，所以即以電話向郵局掛失，嗣後乙○○才告
    知係將存摺等物販賣，其並無販賣帳戶幫助他人詐欺之犯意
    及行為等語。經查：
（一）被害人許佳雲因欲申請貸款，遂依報上分類廣告所載號碼
      ，打電話詢問後，誤信對方所稱需先繳交保險金等語，遂
      依指示匯款34600 元至甲○○上開帳戶內等情，固經被害
      人許佳雲於警詢中指述明確，並有其匯款資料及被告上開
      帳戶之資金往來資料附卷可憑，被害人確有上述遭詐欺之
      情事，應可認定，故本案所應審究者，即為被告有無提供
      上開帳戶存摺等物以幫助他人詐欺之犯意與行為。
（二）被告所申請之上開郵局帳戶存摺等物，係由乙○○一人，
      單獨基於幫助他人犯罪之意思，以6 千元之代價販賣予他
      人之事實，業據乙○○於偵訊中供陳明確（見偵查卷第13
      頁以下，乙○○於偵查中雖未具結，但此項證據方法為對
      被告有利而非證明被告犯罪之證據，並為公訴人所提出及
      主張，且經檢察官當庭捨棄再行詰問，本院自得依此項證
      據方法為有利被告認定之依據），是乙○○有販賣上開帳
      戶存摺以幫助他人詐欺之情事，固可認定，則被告既無實
      際交付存摺等物予詐欺集團成員之行為，乙○○之此項幫
      助詐欺行為，究係單獨基於個人犯意所為，或與被告甲○
      ○有犯意之聯絡，即應為本案所應審究之重點，且應由檢
      察官針對此項事實提出積極證據證明。
（三）訊據乙○○於警詢及偵查中均供稱，其於95年4 月間仍與
      被告同居時，因見報上有收購帳戶存摺之分類廣告，並知
      被告與伊均缺錢花用，遂向被告佯稱要為被告辦理貸款，
      但需提供存摺等物以便辦理，被告信以為真，遂將上述帳
      戶之存摺及金融卡等物交付予伊，並同時告知密碼，其遂
      於95年4 至6 月間某日，將被告之上開帳戶存摺等物及其
      自己申請使用之其他金融機構帳戶存摺等物一併出售，所
      得款項均由其一人花用殆盡等語，有其警詢、偵查筆錄可
      憑，核與被告所辯無違，而乙○○於警詢及偵查時均係在
      監執行，此已經檢、警載明於筆錄中，顯難與被告就此情
      節為勾串，且此時被告與乙○○已非同居，亦無男女朋友
      關係等情，亦經被告及乙○○先後陳明，是衡情若被告果
      與乙○○有共同販售上開帳戶存摺之犯意聯絡，乙○○當
      無必要獨扛罪責而為被告脫罪，被告是否果與乙○○就此
      犯行有犯意聯絡，顯有可疑。
（四）經本院依職權向台灣郵政股份有限公司函詢，該公司覆稱
      ，被告確於95年6 月7 日即以電話向該公司掛失，此有該
      公司96年9 月6 日儲字第0960001260號函及上開帳戶之客
      戶歷史交易清單在卷可憑，而被害人係於95年6 月21 日
      向警方報案，並於同月23日由警方通知將該帳戶列為警示
      帳戶，亦有被害人之警詢筆錄、被告上開帳戶之客戶歷史
      交易清單附卷可憑，而在95年6 月7 日前，並無任何被害
      人就此帳戶所涉犯罪向檢、警提出告訴之紀錄，但被告卻
      於未受任何司法機關偵查前，即向台灣郵政股份有限公司
      掛失該帳戶，此情節顯與一般基於幫助犯罪故意而提供帳
      戶之情節有違，其辯稱無幫助他人持用其帳戶存摺等物犯
      罪之意，亦不知道乙○○有販賣其帳戶存摺等物之辯解，
      即非無可採。
四、綜上所述，公訴人所提出之證據資料無法證明被告有何幫助
    詐欺取財犯行，此外，本院複查無其他積極證據足認被告有
    何公訴人所指犯行，本件不能證明被告犯罪，揆諸首揭規定
    及說明，自應為被告無罪之諭知。
五、被告經合法通知，無正當理由而未到庭，爰不待其陳述而逕
    行判決。
據上論斷，應依刑事訴訟法第452 條、第301 條第1 項、第306
條，判決如主文。
本案經檢察官李賜隆到庭執行職務。
中　　華　　民　　國　　96　　年　　9 　　月　　29　　日
                  刑事第四庭  審判長法  官  莊鎮遠
                                    法  官  王以齊
                                    法  官  蔡嘉裕
以上正本證明與原本無異。
如不服本判決應於收受本判決送達後10日內向本院提出上訴書狀
，其未敘述上訴理由者，並得於提起上訴後10十日內向本院補提
理由書狀（均須按他造當事人之人數附繕本）「切勿逕送上級法
院」
中　　華　　民　　國　　96　　年　　9 　　月　　29　　日
                                    書記官  薛慧茹
